臺灣高等法院高雄分院刑事判決
111年度交上易字第31號
上  訴  人  
即  被  告  魏雲青



選任辯護人  黃呈熹律師
            黃頌善律師
上列上訴人因公共危險案件，不服臺灣高雄地方法院111年度審
交易字第27號，中華民國111年2月17日第一審判決（起訴案號：
臺灣高雄地方檢察署110年度偵字第25999號），提起上訴，本院
判決如下：
    主  文
上訴駁回。
    事  實
一、甲○○於民國110年11月25日19時10分許，在高雄市○○區○○○路
    000巷0號居處飲用高粱酒後，明知吐氣所含酒精濃度達每公
    升0.25毫克以上者，不得駕駛動力交通工具，仍於同日19時
    35分許，在呼氣酒精濃度已逾上開標準之情形下，基於服用
    酒類不能安全駕駛動力交通工具而駕駛之犯意，騎乘屬於動
    力交通工具之車牌號碼000-000號普通重型機車行駛於道路
    。嗣於同日19時36分許，行經高雄市○○區○○○路000巷00號前
    時，因未載安全帽為警攔檢，發現其身上有酒味，經警於同
    日19時38分許對其進行呼氣酒精測試，測得其吐氣所含酒精
    濃度達每公升0.37毫克，而查悉上情。
二、案經高雄市政府警察局林園分局報告臺灣高雄地方檢察署檢
    察官偵查起訴。
    理  由
壹、證據能力
    按被告以外之人於審判外之陳述，雖不符刑事訴訟法第159
    條之1至之4等4條之規定，而經當事人於審判程序同意作為
    證據，法院審酌該言詞陳述或書面陳述作成時之情況，認為
    適當者，亦得為證據，同法第159條之5第1項定有明文。本
    判決所引用之證據資料屬於被告以外之人於審判外之言詞、
    書面陳述，查無符合同法第159條之1至之4之情形，並基於
    當事人進行主義中之處分主義，藉由當事人等同意之訴訟行
    為，與法院之介入審查其適當性要件，將原不得為證據之傳
    聞證據，賦予其證據能力。查本案認定事實所引用之卷內被
    告以外之人於審判外之陳述，業據檢察官、上訴人即被告甲
    ○○（下稱被告）及其辯護人於本院審理時同意有證據能力(
    見本院卷第67頁)，且本院審酌上開證據作成時之情況，尚
    無不當取供或違反自由意志而陳述等情形，並均與本案待證
    事實具有重要關聯性，認為以之作為本案之證據確屬適當，
    自均具有證據能力，而得採為認定被告犯罪事實之證據。
貳、實體部分
一、上開犯罪事實，業據被告於警詢、偵查、原審及本院審理時
    自白承認，並有高雄市政府警察局林園分局中芸派出所酒精
    濃度測定值、財團法人工業技術研究院呼氣酒精測試器檢定
    合格證書、車輛詳細資料報表、高雄市政府警察局舉發違反
    道路交通管理事件通知單在卷可稽，足認被告任意性自白與
    事實相符，並有上述補強證據可佐。另被告提起上訴，主張
    其為警查獲地點應係高雄市○○區○○○路○000巷00號」，此可
    參警詢卷附之高雄市政府警察局舉發違反道路交通管理事件
    通知單，其上業已載明「違規地點」均係林園區鳳芸二路「
    102巷32號」，可認被告應僅自高雄市○○區○○○路○000巷0號
    」酒駕至「102巷32號」即遭警查獲，酒駕之距離僅數個門
    牌之譜，對公共安全可能造成之危害應非鉅大。原審誤認上
    訴人係自高雄市○○區○○○路○000巷0號」酒駕至高雄市○○區○○
    ○路○00號」，應有誤會（見本院卷第17至18頁）。惟按：有
    罪之判決書應記載犯罪事實，係指符合犯罪構成要件之具體
    社會事實，旨在辨別犯罪之同一性，以與他罪相區隔，並得
    據以正確適用法律。是有罪之判決書所記載犯罪事實已符合
    法定犯罪構成要件，又無礙於犯罪事實同一性之辨別，及據
    以正確適用法律，即不得指為違法。另依據司法院釋字第43
    號解釋意旨，判決理由顯係文字誤寫，而不影響於全案情節
    與判決之本旨，於判決宣示前尚得依同法第40條增刪予以訂
    正外，其經宣示或送達者，得參照民事訴訟法第232條，依
    刑事訴訟法第199條由原審法院依聲請或本於職權以裁定更
    正。此種文字誤寫，即屬對於全案情節與判決本旨不生影響
    之無害違誤。上訴意旨就此部分所指，僅屬原審判決於事實
    欄漏載「102巷」，對本案犯罪事實與他罪區辨不生影響，
    亦未使原審無從據以正確適用法律及刑罰裁量，僅屬文字誤
    寫之無害違誤，茲由本院予以更正如事實欄。綜上，本案事
    證明確，被告犯行已堪認定，應予論罪科刑。
二、論罪
  ㈠新舊法比較
    被告行為後，刑法第185條之3業於111年1月30日修正施行，
    比較修正前後第1項規定，修正後係將法定刑有期徒刑部分
    提高至3年以下有期徒刑，併科罰金部分之數額則提高至30
    萬元以下，而重於修正前規定，修正後規定並未較有利於被
    告，依刑法第2條第1項規定，自應適用被告行為時即修正前
    之刑法第185條之3第1項第1款規定論處。
　㈡核被告所為，係犯修正前刑法第185條之3第1項第1款之不能
    安全駕駛動力交通工具罪。
  ㈢刑之加重事由
    被告前因酒後駕車公共危險案件，經臺灣高雄地方法院以10
    5年度交簡字第921號判處有期徒刑6月，併科罰金新臺幣（
    下同）1萬元確定，於106年2月1日執行完畢出監，有臺灣高
    等法院被告前案紀錄表在卷可查（見本院卷第39至40頁），
    其於有期徒刑執行完畢後5年以內，故意再犯本件有期徒刑
    以上之罪，為累犯，復依司法院釋字第775號解釋意旨，審
    酌累犯前案與本案所違犯之罪質相同，足認被告具有特別惡
    性及反覆犯罪之情，且對於刑罰之反應力薄弱，亦無論以累
    犯違反比例原則情形，應依刑法第47條第1項規定，加重其
    刑。
三、駁回上訴之理由
　㈠原審以被告罪證明確，審酌：
　　被告明知酒後駕車為極度危險之行為，對於駕駛人自身及其
    他道路使用者之生命、身體、財產均生重大危害，且其前已
    有5次因酒駕之公共危險案件經法院判刑及執行（累犯部分
    不予重複評價），對於酒駕行為之危險性自無不知之理，猶
    仍率爾於酒後騎車上路，再犯本案（係屬第6次酒駕），足
    認其仍心存僥倖，實有不該；惟念及其犯後坦承犯行、態度
    尚可，所騎乘為普通重型機車，尚未肇事導致他人實質危害
    ，本件所測得之吐氣所含酒精濃度為每公升0.37毫克，兼衡
    其於原審自述係因女兒肚子痛打電話叫伊去學校載，伊因心
    急趕著要載女兒去看醫生，才未戴安全帽酒後騎車之犯罪動
    機，及自陳國中畢業之智識程度，現從事鋼骨結構工作，每
    月收入約5萬元，離婚、現扶養1名小孩之家庭生活經濟狀況
    等一切情狀，量處如有期徒刑7月。經核原審認事用法，並
    無不合，量刑亦屬允當。
 ㈡被告上訴理由略以：
　⒈被告前次固於105年5月3日涉犯酒駕犯行，惟此次再涉本案酒
    駕犯行係於110年11月25日，期間相距業已逾5年。參照法務
    部102年6月19日發布「統一酒駕再犯發監標準，避免執行不
    公」（下稱系爭法務部標準）之内涵及標準，檢察官就5年
    内3犯酒駕之行為人原則上不准易科罰金，於例外之條件下
    有審核裁量權准予易科罰金；惟就行為人前一次酒駕逾5年
    後再犯酒駕者，檢察官即不應再就本次酒駕行為舆5年前之
    酒駕行為列入是否准予易科罰金之考量標準，應認定被告本
    次之酒駕行為為第一次酒駕，非若原審認定之第6次酒駕。
    退步言之，縱認係屬第6次酒駕，亦應審酌與前次酒駕犯行
    間相距已逾5年，情節顯然非若5年以内再犯酒駕犯行。
  ⒉被告酒駕之距離僅數個門牌之譜，對公共安全可能造成之危
    害應非鉅大。而被告於110年12月13日偵詢時，固稱『（問：
    是否願意自費參加本署酒駕行為治療計晝？）答：我沒有酒
    癮，也沒有時間，也沒有錢，我要照顧女兒，我不願意自費
    參加本署酒駕行為治療計畫』。惟被告現已自費酒癮治療，
    倘若治療完竣，應已無再予入監服刑之必要。此外，被告係
    屬單親，迄今均獨自扶養、照護國小六年級女兒，前妻則屬
    外籍，早已行方不明，無從聯繫。又本案被告涉犯酒駕犯行
    始因於女兒肚子痛無法行走，經校方緊急聯繫被告後，被告
    擔心女兒安危，始急忙前往接載女兒，請求衡酌上開酒駕犯
    行原因，及倘若被告入監服刑，女兒將遭社會局介入安置，
    對被告及女兒恐均將造成無法彌補之劇烈影響。爰請求撤銷
    原審判決，改諭知准予易科罰金之刑度（見本院卷第15至21
    、71至77頁）。
　㈢經查：
　⒈刑法第47條第1項規定，受徒刑之執行完畢，或一部之執行而
    赦免後，5年以內故意再犯有期徒刑以上之罪者，為累犯，
    加重本刑至2分之1。被告本次犯行構成刑法第47條第1項累
    犯，業如前述，上訴意旨所指法務部「統一酒駕再犯發監標
    準，避免執行不公」之標準，核屬檢察官於執行時是否對於
    酒駕行為人易科罰金為準駁之依據，換言之，刑法第47條第
    1項有關刑罰加重要件之累犯規定，與刑事執行機關就執行
    層面對於累犯之定義，二者不同，上訴意旨以執行層面對於
    累犯之定義，主張被告行為不構成累犯，或主張得改判易科
    罰金之刑度，尚屬無據。
　⒉按法院為刑罰裁量時，除應遵守平等原則、保障人權之原則
    、重複評價禁止原則，以及刑法所規定之責任原則，與各種
    有關實現刑罰目的與刑事政策之規範外，更必須依據犯罪行
    為人之個別具體犯罪情節、所犯之不法與責任之嚴重程度，
    以及行為人再社會化之預期情形等因素，在正義報應、預防
    犯罪與協助受刑人復歸社會等多元刑罰目的間尋求平衡，而
    為適當之裁量。又關於刑之量定，係實體法賦予法院得依職
    權裁量之事項，苟已以行為人之責任為基礎，審酌刑法第57
    條各款所列事項而未逾越法律所規定之範圍，或濫用其權限
    ，即不得任意指摘為違法或不當。經查：
　⑴原審對被告判處應予入監執行之刑罰裁量理由（見原審判決
    第3頁第27行至第4頁第10行），業經妥為考量刑法第57條各
    款情形，符合上開相關原則，尚無濫用刑罰裁量權之情事，
    且就上訴意旨所指本案犯罪動機係因心急欲載女兒前往就醫
    ，僅為其個人陳述，但原審亦已列入量刑參考，而被告另於
    本院所提之刑罰裁量資料即女兒戶籍謄本及小學在學證明書
    （見本院卷第79至81頁），亦無法佐證上情；縱有上開情事
    ，如被告果真酒後駕車搭載女兒前往就醫，亦可能對女兒造
    成相當風險，不足為訓。又其女兒戶籍謄本其上係記載由母
    行使負擔未成年人權利義務，依據此項證據形式觀察，被告
    所稱入監服刑，其女兒將遭社會局介入安置一事，是否屬實
    ，亦有可疑。　　
　⑵本院復查：被告自98年4月、98年6月、101年7月、102年9月
    、105年1月，犯有5次酒後不能安全駕駛動力交通工具罪，
    經法院分別判處有期徒刑3月、罰金10萬元、有期徒刑6月、
    有期徒刑6月及併科罰金5萬元、有期徒刑6月及併科罰金1萬
    元，最後2次均有入監服刑紀錄，有臺灣高等法院被告前案
    紀錄表可查（見本院卷第37至40頁），本次乃被告第6次犯
    相同類型之罪，審酌被告有多次前開同一類型之犯行，本次
    確有入監執行之必要，原審因而判處有期徒刑7月，並無刑
    罰裁量過重情形。上訴意旨雖提出被告前述之家庭生活狀況
    、已願接受酒癮治療之犯後態度、酒後騎乘機車路程不遠即
    被查獲等因素作為量刑減輕事由，然被告已第6次犯酒後不
    能安全駕駛動力交通工具罪，可認被告無法在社會上本於自
    由意志，以具備自我負責能力之方式生活，且被告確有對於
    不得酒後駕車之誡命規範存有不在乎之態度。被告提起上訴
    ，為無理由，應予駁回。　　　　
據上論結，應依刑事訴訟法第368條，判決如主文。
本案經檢察官李怡增提起公訴，檢察官劉宗慶到庭執行職務。
中　　華　　民　　國　　111 　年　　6 　　月　　1　　日
                  刑事第七庭    審判長法  官  李璧君
                                      法  官  石家禎
                                      法  官  李東柏
以上正本證明與原本無異。
不得上訴。
中　　華　　民　　國　　111 　年　　6 　　月　　1 　　日
　　　　　　　　　　　　　　　　　　　書記官  王紀芸　　
附錄本判決論罪科刑法條：
修正前中華民國刑法第185條之3第1項第1款
駕駛動力交通工具而有下列情形之一者，處二年以下有期徒刑，
得併科二十萬元以下罰金：一、吐氣所含酒精濃度達每公升零點
二五毫克或血液中酒精濃度達百分之零點零五以上。